臺灣士林地方法院民事裁定　　　　　　　100年度監字第151號
聲　請　人　賴奇亮
上列聲請人聲請選任受監護人特別代理人事件，本院裁定如下：
    主  文
選任鄭美淑（女，民國○○年○ 月○○日生，身分證統一編號：Ｚ000
000000號）於賴吳英（女，民國○○年○ 月○○日生，身分證統一
編號：Ｚ000000000號）辦理被繼承人賴添豐之遺產分割事宜時，
為賴吳英之特別代理人。
聲請程序費用由聲請人負擔。
    理  由
一、按監護人於監護權限內，為受監護人之法定代理人。監護人
    之行為與受監護人之利益相反或依法不得代理時，法院得因
    監護人、受監護人、主管機關、社會福利機構或其他利害關
    係人之聲請或依職權，為受監護人選任特別代理人。民法第
    1098條第1 、2 項定有明文。又該條第2 項所定「依法不得
    代理」係採廣義解釋，包括民法第106 條禁止自己代理或雙
    方代理之情形，以及其他一切因利益衝突，法律上禁止代理
    之情形而言。
二、本件聲請意旨略以：聲請人係受監護宣告人賴吳英之子，
    受監護宣告人前經鈞院宣告為受監護宣告之人，並以聲請人
    為其監護人。受監護宣告人之配偶即聲請人之父賴添豐於民
    國99年2 月22日死亡，因辦理受監護宣告人配偶賴添豐之遺
    產分割登記，聲請人之行為與受監護人相反，依法不得代理
    ，爰聲請選任賴佩珠為受監護宣告人之特別代理人，以利日
    後代為處理賴添豐之遺產繼承登記事宜等語。
三、經查，聲請人主張之上開事實，已據聲請人提出戶籍謄本、
    戶口名簿、財政部臺灣省北區國稅局遺產稅免稅證明書影本
    、同意書等件為證，並經本院依職權調閱99年度監宣字第15
    1 號監護宣告卷宗查閱無誤，堪認為真實。又受監護宣告人
    之子即聲請人既為受監護宣告人賴吳英之法定代理人，亦
    同時為被繼承人賴添豐之繼承人，則關於被繼承人賴添豐之
    遺產分割事宜，聲請人如擔任受監護宣告人賴吳英之代理
    人，將造成自己代理之情形，此時即屬監護人與受監護宣告
    人間利益相反之事項，依法不得代理，自有為受監護宣告人
    選任特別代理人之必要，故聲請人聲請為受監護宣告人賴吳
    英選任特別代理人，於法有據，應予准許。
四、本院考量受監護宣告人賴吳英與其子即監護人賴奇亮，於
    上揭事件中彼此利害相反，不宜擔任其代理人；另受監護宣
    告人之女賴佩珠同為被繼承人賴添豐之繼承人，亦不宜擔任
    受監護宣告人賴吳英之代理人；而鄭美淑為聲請人之配偶
    、受監護宣告人之媳，且經聲請人與其他繼承人商討後，亦
    表明願推舉鄭美淑擔任特別代理人，鄭美淑並以書面表示就
    上開事件願意擔任受監護宣告人之特別代理人（見本院卷第
    20頁），因認由鄭美淑任賴吳英之特別代理人為適當。
五、次按監護人應以善良管理人之注意，執行監護職務。又監護
    人於執行監護職務時，因故意或過失，致生損害於受監護人
    者，應負賠償之責。民法第1100條、第1109條第1 項分別定
    有明文。本件本院所選受監護宣告人賴吳英之特別代理人
    賴美淑，就其任特別代理人所應處理之特定事項，亦為受監
    護宣告人賴吳英之法定代理人，則依前揭規定，自應以善
    良管理人之注意，執行特別代理人職務，否則應負損害賠償
    責任，是特別代理人鄭美淑自應就其所代理之遺產分割事宜
    ，為受監護宣告人謀求公平與最佳利益，否則如因故意或過
    失，致生損害於受監護宣告人時，即應負賠償之責，併予敘
    明。
六、依非訟事件法第21條第1 項，裁定如主文。
中    華    民    國   100    年    8     月    4     日
                  家事庭  法  官  李昆霖
以上正本證明與原本無異。
如對本裁定抗告，應於裁定送達後10日內向本院提出抗告狀。
中    華    民    國   100    年    8     月    4     日
                          書記官  陳雪麗